臺灣臺東地方法院民事簡易判決
110年度東簡字第172號
原      告  吳富春  
訴訟代理人  卓育佐扶助律師
被      告  林天賜  
上列當事人間請求損害賠償事件，原告提起刑事附帶民事訴訟，
經本院刑事庭移送前來（110年度交附民字第1號），本院於民國
111年1月17日言詞辯論終結，判決如下：
    主      文
被告應給付原告新臺幣參拾參萬貳仟壹佰貳拾柒元，及自民國一
一○年四月十八日起至清償日止，按週年利率百分之五計算之利
息。
原告其餘之訴駁回。
本判決原告勝訴部分得假執行。
    事實及理由
壹、程序方面
　　被告經合法通知，未於言詞辯論期日到場，核無民事訴訟法
    第386條所列各款情形，爰依原告之聲請，由其一造辯論而
    為判決。
貳、實體方面
一、原告主張：被告未領有普通重型機車或得駕駛普通重型機車
    之駕駛執照，於民國109年2月2日上午10時55分許，騎乘車
    牌號碼000-000號普通重型機車（下稱肇事機車），沿臺東
    縣臺東市中興路1段外側車道由南往北方向行駛，行經臺東
    縣臺東市中興路1段與更生路口時，原應注意行車管制號誌
    指示行駛，而依當時天候晴、日間自然光線、柏油路面、乾
    燥、無缺陷、無障礙物、視距良好，並無不能注意之情事，
    竟疏未注意及此，未依行車管制號誌指示貿然左轉，適原告
    騎乘車牌號碼000-000號普通重型機車（下稱系爭機車），
    沿臺東縣臺東市更生路由西往東方向行經該處，被告所騎乘
    之肇事機車因而與系爭機車之前車頭發生碰撞（下稱系爭事
    故），致原告人車倒地，受有右側脛骨丘粉碎性骨折、創傷
    性硬腦膜下出血、胸部挫傷等傷害。被告因過失不法侵害原
    告之身體健康權，原告自得依民法第184條第1項前段、第19
    3條第1項、第195條第1項前段之規定，請求被告賠償如下損
    害：㈠醫療費用新臺幣（下同）79,027元、㈡看護費用153,10
    0元（包含親人看護費151,800元、增加生活醫療用品所需1,
    300元）、㈢精神慰撫金150,000元，共計382,127元。並聲明
    ：被告應給付原告382,127元，及自起訴狀繕本送達翌日起
    至清償日止，按週年利率5％計算之利息。
二、被告未於言詞辯論期日到場，亦未提出書狀為任何聲明或陳
    述。
三、本院之判斷：
　㈠原告主張本件車禍事故因被告未依行車管制號誌指示貿然左
    轉而與原告騎乘之機車發生碰撞，原告因而受有上開傷害之
    事實，業據原告提出台東馬偕紀念醫院診斷證明書、醫療費
    用收據；台東聖母醫院輔具租金收款證明（病患留存）、看
    護人力派遣收費資料等為證，並經本院依職權調取本院110
    年度交簡字第1號刑事卷宗（含偵卷）查閱屬實，而被告於
    刑事庭審理中亦未為爭執，有本院110年度交簡字第1號刑事
    判決可參，被告又未到庭爭執，自應認原告此部分主張為真
    實；原告依侵權行為損害賠償法律關係，請求被告賠償損害
    ，即有理由。
　㈡按因故意或過失，不法侵害他人之權利者，負損害賠償責任
    ；汽車、機車或其他非依軌道行駛之動力車輛，在使用中加
    損害於他人者，駕駛人應賠償因此所生之損害。但於防止損
    害之發生，已盡相當之注意者，不在此限，民法第184條第1
    項前段、第191條之2分別定有明文。次按車輛面對圓形紅燈
    表示禁止通行，不得超越停止線或進入路口；汽車行駛至交
    岔路口，其行進、轉彎，應遵守燈光號誌，道路交通標誌標
    線號誌設置規則第206條第5款第1目、道路交通安全規則第1
    02條第1項第1款亦分別明定。查系爭事故係因被告無駕駛執
    照騎乘肇事機車行經設有行車管制號誌交岔路口，未依號誌
    指示（闖越紅燈號誌）行駛，因而與原告所駕駛之系爭機車
    碰撞，致原告受有傷害等情，業據被告於系爭刑事案件偵查
    中供述在卷（詳他556卷第59頁），足見被告就系爭事故之
    發生確有過失無訛，且其過失與原告受傷之結果間有相當因
    果關係等情，應堪認定。
  ㈢按不法侵害他人之身體或健康者，對於被害人因此喪失或減
    少勞動能力或增加生活上之需要時，應負損害賠償責任；不
    法侵害他人之身體、健康者，被害人雖非財產上之損害，亦
    得請求賠償相當之金額，第193條第1項、第195條第1項前段
    分別定有明文。本件原告因被告上開過失侵權行為而受有損
    害，依前揭規定，原告自得請求被告賠償其所受損害。茲就
    原告得請求賠償之金額，分述如下：
  1.醫療費用
    原告主張其因系爭事故所受傷勢就醫，已支出醫療費用79,0
    27元等情，並提出前揭診斷證明書及收據為證。是原告因系
    爭事故所受傷勢支出之必要醫療費用為79,027元，應可認定
    。
　2.增加原告生活上之所需的支出
　⑴按「因親屬受傷，而由親屬代為照顧，被害人之起居，固係
    基於親情，但親屬看護所付出之勞力，並非不能評價為金錢
    ，只因兩者身分關係密切而免除支付義務，此種親屬基於身
    分關係之恩惠，自不能加惠於加害人。故由親屬看護時，雖
    無現實看護費之支付，亦宜認被害人受有相當於看護費之損
    害，得向加害人請求賠償」、「親屬間之看護，縱因出於親
    情而未支付該費用，然其所付出之勞力，顯非不能以金錢為
    評價，此種基於身分關係之恩惠，自不能加惠於加害人，而
    應比照一般看護情形，認被害人受有相當看護費之損害，命
    加害人賠償，始符民法第193條第1項所定『增加生活上需要』
    之意旨」，有最高法院86年度台上字第2005號判決、89年度
    台上字第1749號判決可資參照。此為實務穩定見解，是於親
    屬看護之情形，看護費用仍應以一般看護費用之行情價格計
    算，命加害人賠償。原告主張其因系爭事故所受傷勢，須接
    受專人照顧，而自109年2月2日至同年4月12日，共計69日（
    即住院手術期間及出院後2個月），由其胞兄吳天有看護，
    看護費用以每日2,200元計算，共計151,800元等情，有原告
    提出之診斷證明書及看護人力派遣收費資料在卷可稽（詳交
    附民卷第7頁；東簡卷第68頁至第80頁）。依原告提出之診
    斷證明書「醫師囑言」欄記載：原告於民國109年2月2日由
    急診住院手術接受骨釘內固定手術，同年月10日出院，住院
    紀錄如下：109/02/02～109/02/10，住院手術期間及出院後
    兩個月需專人照顧等節（詳交附民卷第7頁），足認原告有
    接受專人照顧之必要。參以原告提出之看護派遣人員收費資
    料，醫院照護全日班（24小時）收費自2,400元起，居家照
    護全日班（24小時）則自2,500元起，是原告主張以每日2,2
    00元計算，堪認合理。故原告請求109年2月2日至11日住院
    期間全日看護費19,800元【計算式：2,200元×9日＝19,800元
    】，及出院後2個月之全日看護費132,000元【計算式：2,20
    0元×60日＝132,000元】，總計看護費用151,800元，核屬有
    據而可採。
　⑵原告主張支出必要之租借輪椅輔具支出租金1,300元【計算式
    ：1,150元＋150元＝1,300元】乙節，業據其提出台東聖母醫
    院輔具租金收款證明（病患留存）為證（詳附民卷第11頁）
    ；復被告未提出書狀及到庭爭執，堪信為真。故原告依民法
    第193條第1項規定請求上開費用1,300元，為有理由。
　3.精神慰撫金
　　按慰藉金係以精神上所受無形之痛苦為準，非如財產損失之
    有價額可以計算，究竟如何始認為相當，自應審酌被害人及
    加害人之地位、家況、並被害人所受痛苦之程度暨其他一切
    情事，定其數額（最高法院48年度台上字第798號判例意旨
    參照）。本院審酌兩造109年度之給付總額均為0元，名下皆
    無財產等情，有本院職權調閱兩造之稅務電子閘門財產所得
    調件明細表附卷可稽（詳本院個人資料限閱卷），復參以被
    告之侵權行為態樣、原告之傷勢程度，並衡量兩造之身分、
    財產狀況等一切情狀，認原告得請求之精神慰撫金以10萬元
    為適當，逾此部分，不應准許。
　4.綜上，原告因被告侵權行為得請求被告給付醫療費用79,027
    元、看護費用151,800元、租借輪椅輔具支出1,300元、精神
    慰撫金10萬元，共計為332,127元【計算式：79,027元＋151,
    800元＋1,300元＋10萬元＝332,127元】。
  ㈣按給付有確定期限者，債務人自期限屆滿時起，負遲延責任
    。給付無確定期限者，債務人於債權人得請求給付時，經其
    催告而未為給付，自受催告時起，負遲延責任。其經債權人
    起訴而送達訴狀，或依督促程序送達支付命令，或為其他相
    類之行為者，與催告有同一之效力，民法第229條第1項、第
    2項定有明文。又遲延之債務，以支付金錢為標的者，債權
    人得請求依法定利率計算之遲延利息。但約定利率較高者，
    仍從其約定利率。應付利息之債務，其利率未經約定，亦無
    法律可據者，週年利率為百分之5，民法第233條第1項、第2
    03條亦有明文。查原告對被告之損害賠償債權，核屬無確定
    期限之給付，原告既起訴請求被告給付，且起訴狀繕本已於
    109年10月7日送達被告（詳交附民卷第15頁），然被告迄今
    皆未給付，則依前揭規定，被告即應自收受起訴狀繕本後負
    遲延責任。則原告請求被告自110年4月18日起加給按週年利
    率百分之5計算之遲延利息，於法自屬有據。
四、綜上所述，原告依侵權行為之法律關係，請求被告給付332,
    127元，及自110年4月18日起至清償日止，按週年利率5％計
    算之利息，於法自屬有據。逾此部分之請求，則無理由，應
    予駁回。
五、本件係就民事訴訟法第427條第2項第11款所定應適用簡易程
    序訴訟事件所為被告敗訴之判決，依同法第389條第1項第3
    款之規定，自應依職權宣告假執行。
六、本件原告係於刑事訴訟程序提起民事訴訟，經本院刑事庭裁
    定移送前來，依刑事訴訟法第504條第1項規定，無庸繳納裁
    判費，且本件訴訟繫屬期間亦未增生訴訟費用事項，故無訴
    訟費用負擔問題，併予敘明。
中　　華　　民　　國　　111 　年　　2 　　月　　11　　日
                  臺東簡易庭　法  官　吳俐臻
以上正本係照原本作成。
如不服本判決，應於判決送達後20日內向本院提出上訴狀，同時
表明上訴理由（應按他造當事人之人數檢附繕本）。
中　　華　　民　　國　　111 　年　　2 　　月　　11　　日
                              書記官  王品涵